【裁判字號】    97,易,384
【裁判日期】    970715
【裁判案由】    竊盜
【裁判全文】
臺灣苗栗地方法院刑事判決               97年度易字第384號
公  訴  人  臺灣苗栗地方法院檢察署檢察官
被      告  甲○○
                    （現另案羈押於臺灣苗栗看守所）
上列被告因竊盜案件，經檢察官提起公訴（97年度偵字第1734號
），被告於本院審理時就被訴事實為有罪陳述，經本院裁定依簡
式審判程序審理，判決如下：
    主  文
甲○○連續犯竊盜罪，累犯，處有期徒刑拾月，減為有期徒刑伍
月，如易科罰金，以銀元佰元即新臺幣玖佰元折算壹日。
    事  實
一、甲○○曾於民國90年間因犯竊盜罪，經本院以90年度易字第
    802 號判決判處有期徒刑5 月確定，並於91年4 月30日執行
    完畢。詎甲○○猶不知悔改，復基於意圖為自己不法所有之
    概括犯意，自92年9 月間某日起至同年10月間某日止，利用
    其在苗栗縣泰安鄉清安村12鄰洗水坑114 號「楚留香民宿」
    擔任廚師之機會，連續多次徒手竊取乙○○置放於該處倉庫
    內之如附表所示物品，得手後據為已有，並將之藏放於其位
    於苗栗縣大湖鄉○○村○ 鄰○○街13號住處。嗣於97年4 月
    8 日上午11時許，因其委請不知情之友人陳正江幫忙載運上
    開物品至其他友人住處置放，為警於苗栗縣苗栗市○○街與
    復興街口攔檢，而查悉上情。
二、案經苗栗縣警察局移送臺灣苗栗地方法院檢察署檢察官偵查
    起訴。
    理  由
一、按簡式審判程式之證據調查，不受第159 條第1 項之限制，
    刑事訴訟法第273 條之2 定有明文，是依上開規定，於行簡
    式審判程式之案件，被告以外之人於審判外之陳述，除有其
    他不得作為證據之法定事由外，應認具有證據能力。查本案
    被害人乙○○、陳正江於警詢時所為陳述，雖係被告以外之
    人於審判外之陳述，惟因本案採行簡式審判程式，復無其他
    不得作為證據之法定事由，揆諸首揭說明，均應認具有證據
    能力，合先敘明。
二、上開事實，業據被告甲○○於警詢、偵查及本院審理時坦承
    不諱，核與證人陳正江、證人即被害人乙○○於警詢時證述
    之情節相符，復有贓物認領保管單1 紙、蒐證照片20張附卷
    可資佐證。足認被告上開自白與事實相符，堪以採信。從而
    ，本件事證明確，被告竊盜之犯行洵堪認定，應依法論科。
三、新舊法比較：
    按被告行為後，刑法業於94年1 月7 日修正，於同年2 月2
    日公布，並於95年7 月1 日施行。按行為後法律有變更者，
    適用行為時之法律，但行為後之法律有利於行為人者，適用
    最有利於行為人之法律，修正後即現行刑法第2 條第1 項定
    有明文。此條規定乃係規範行為後法律變更所生新舊法律比
    較適用之準據法，本身尚無比較新舊法之問題，應一律適用
    裁判時之現行刑法第2 條規定，以決定適用之刑罰法律，合
    先敘明。茲就與本案相關之法律修正前、後條文之比較如下
    ：
  (一)罰金刑最低數額部分：刑法第320 條第1 項竊盜罪，法定刑
    得科5 百元以下罰金，依修正後刑法施行法增訂第1 條之1
    ：「中華民國94年1 月7 日刑法修正施行後，刑法分則編所
    定罰金之貨幣單位為新臺幣。94年1 月7 日刑法修正時，刑
    法分則編未修正之條文定有罰金者，自94年1 月7 日刑法修
    正施行後，就其所定數額提高為30倍。但72年6 月26日至94
    年1 月7 日新增或修正之條文，就其所定數額提高為3 倍」
    及修正後刑法第33條第5 款：「主刑之種類如下：五、罰金
    ：新臺幣1 千元以上，以百元計算之」等規定，是依修正後
    之法律，刑法第320 條第1 項竊盜所得科處之罰金刑最高為
    新臺幣1 萬5 千元、最低為新臺幣1 千元；然依被告行為時
    之刑罰法律，即罰金罰鍰提高標準條例第1 條前段規定之提
    高倍數10倍及刑法第33條第5 款規定之罰金最低額1 元計算
    ，該罪之罰金刑最高為銀元5 千元，最低額為銀元1 元，若
    換算為新臺幣，最高額雖與新法同為新臺幣1 萬5 千元，然
    最低額僅為新臺幣3 元。因此，比較上述修正前、後之刑罰
    法律，自以被告行為時關於科處罰金刑之法律較有利於被告
    。
  (二)連續犯部分：被告行為時，刑法第56條規定：「連續數行為
    而犯同一之罪名者，以一罪論。但得加重其刑至2 分之1 。
    」，惟被告行為後，上開新修正刑法已刪除第56條連續犯之
    規定，此刪除雖非犯罪構成要件之變更，但顯已影響行為人
    刑罰之法律效果，自屬法律有變更。本案被告多次竊盜之行
    為，依行為時之舊法，僅論以一罪，並加重其刑至2 分之1
    ；而依裁判時之新法，即須分論併罰，比較新、舊法之結果
    ，應適用較有利於被告之行為時法律即舊法論以連續犯。
  (三)累犯部分：被告行為後刑法關於累犯之規定亦經修正，累犯
    之規定雖修正為：5 年內「故意」再犯有期徒刑以上之罪者
    ，惟本案被告之情形，不生明顯有利或不利之問題，故應適
    用刑法修正前關於累犯之規定。
  (四)綜上法律修正前、後之比較，揆諸前揭說明及刑法第2 條第
    1 項規定，本案以適用被告行為時之相關刑罰法律論處被告
    罪責，對被告較為有利。
四、論罪科刑：
  (一)核被告甲○○所為，係犯刑法第320 條第1 項之竊盜罪。被
    告前後多次竊盜犯行，時間緊接，所犯係基本構成要件相同
    之罪名，顯係基於概括犯意為之，為連續犯，應依修正前刑
    法第56條規定，論以一罪，並加重其刑。又被告甲○○前有
    如犯罪事實欄所述之前案科刑及執行紀錄，於91年4 月30日
    執完畢等情，有臺灣高等法院被告前案紀錄表在卷為憑，其
    於5 年內故意再犯本件有期徒刑以上之罪，應依修正前刑法
    第47條第1 項規定論以累犯，並遞加重其刑。
  (二)爰審酌被告正值壯年，不思努力以正當工作賺取財物，竟為
    圖不勞而獲，恣意竊取他人財物，造成被害人之損失，並危
    害社會治安及民眾財產安全，且其前已有多次竊盜前科，仍
    未悔改，素行非佳，犯罪動機無非貪圖小利，手段不法，及
    其犯後坦承犯行，所竊財物已由被害人領回，所生危害尚非
    重大，暨衡酌檢察官具體求刑之範圍等一切情狀，量處如主
    文所示之刑。
  (三)另被告行為後，中華民國96年罪犯減刑條例業於96年7 月16
    日施行，本件被告犯罪時間係在96年4 月24日以前，合於中
    華民國96年罪犯減刑條例第2 條第1 項第3 款之規定，且無
    該條例第3 條規定不得減刑之情形，自應依該條例第2 條第
    1 項第3 款之規定減其宣告刑2 分之1 ，並諭知易科罰金之
    折算標準。又被告於犯罪時之刑法第41條第1 項前段規定：
    「犯最重本刑為5 年以下有期徒刑以下之刑之罪，而受6 個
    月以下有期徒刑或拘役之宣告，因身體、教育、職業、家庭
    之關係或其他正當事由，執行顯有困難者，得以1 元以上3
    元以下折算1 日，易科罰金。」，而依被告行為時之易科罰
    金折算標準，修正前罰金罰鍰提高標準條例第2 條前段（現
    已刪除）規定，就其原定數額提高為100 倍折算1 日，則本
    件被告行為時之易科罰金折算標準，最高應以銀元300 元折
    算1 日，經折算為新臺幣後，係以新臺幣900 元折算1 日。
    惟95年7 月1 日修正公布施行之刑法第41條第1 項前段則規
    定：「犯最重本刑為5 年以下有期徒刑以下之刑之罪，而受
    6 個月以下有期徒刑或拘役之宣告者，得以新臺幣1 千元、
    2 千元或3 千元折算1 日，易科罰金。」比較修正前後之易
    科罰金折算標準，以95年7 月1 日修正公布施行前之規定，
    較有利於被告。
據上論斷，應依刑事訴訟法第284 條之1 、第273 條之1 第1 項
、第299 條第1 項前段，刑法第2 條第1 項前段、第320 條第1
項、修正前刑法第56條、第47條第1 項、第41條第1 項前段，中
華民國96年罪犯減刑條例第2 條第1 項第3 款、第7 條、第9 條
，修正前罰金罰鍰提高標準條例第2 條，刑法施行法第1 條之1
第1 項、第2 項前段，判決如主文
本案經檢察官陳佞如到庭執行職務。
中    華    民    國    97    年    7     月    15    日
                  刑事第三庭    法  官  林佩儒
以上正本證明與原本無異。
如不服本判決，應於判決送達後10日內向本院提出上訴狀（應抄
附繕本），其未敘述上訴理由者，應於上訴期間屆滿後20日內補
提理由書狀於本院，上訴於臺灣高等法院臺中分院。
                                書記官  陳玲君
中    華    民    國    97    年    7     月    15    日
附表：
┌─────┬──┬──┬───────┬───────────┐
│ 品   名  │單位│數量│編號（扣押物品│   備   註            │
│          │    │    │上所標編號）  │                      │
├─────┼──┼──┼───────┼───────────┤
│黃揚木雕像│ 尊 │ 8  │    1-2       │編號1 為一盒較大之黃楊│
│          │    │    │              │木雕像4 尊。          │
│          │    │    │              │編號2 為一盒較小之黃楊│
│          │    │    │              │木雕像4 尊。          │
├─────┼──┼──┼───────┼───────────┤
│木雕神像  │ 尊 │ 5  │    3-7       │     木  質           │
├─────┼──┼──┼───────┼───────────┤
│石硯、墨條│ 個 │ 3  │    8-10      │                      │
├─────┼──┼──┼───────┼───────────┤
│竹雕捲簾  │ 捲 │ 1  │    11        │     竹  製           │
├─────┼──┼──┼───────┼───────────┤
│玉製杯盤  │ 個 │ 8  │    12-13     │編號12為一盒，內裝6 個│
│          │    │    │              │玉質茶杯。            │
│          │    │    │              │編號13為一盒，內裝玉質│
│          │    │    │              │煙灰缸1 個及置菸罐1 個│
├─────┼──┼──┼───────┼───────────┤
│銅製燭檯  │ 個 │ 2  │    14        │                      │
├─────┼──┼──┼───────┼───────────┤
│陶製雕像  │ 個 │ 3  │    15-16     │                      │
├─────┼──┼──┼───────┼───────────┤
│石製雕像  │ 尊 │ 2  │    17-18     │                      │
├─────┼──┼──┼───────┼───────────┤
│布質畫像  │ 捲 │ 1  │    19        │                      │
├─────┼──┼──┼───────┼───────────┤
│竹    扇  │ 片 │ 2  │    20        │                      │
├─────┼──┼──┼───────┼───────────┤
│青花石柱  │ 個 │ 1  │    21        │                      │
└─────┴──┴──┴───────┴───────────┘
附錄論罪科刑法條：
中華民國刑法第320條
意圖為自己或第三人不法之所有，而竊取他人之動產者，為竊盜
罪，處5 年以下有期徒刑、拘役或5 百元以下罰金。
意圖為自己或第三人不法之利益，而竊佔他人之不動產者，依前
項之規定處斷。
前二項之未遂犯罰之。


司法院資訊處製作；財團法人民間司法改革基金會備份。
